【裁判字號】    97,審訴,1877
【裁判日期】    970926
【裁判案由】    毒品危害防制條例
【裁判全文】
臺灣桃園地方法院刑事判決            97年度審訴字第1877號
公  訴  人  臺灣桃園地方法院檢察署檢察官
被      告  甲○○
上列被告因違反毒品危害防制條例案件，經檢察官提起公訴（97
年度毒偵字第2883號），被告於本院準備程序進行中，就被訴事
實為有罪之陳述，經本院告知簡式審判程序意旨，並聽取公訴人
及被告之意見後，本院合議庭裁定改依簡式審判程序審理，茲判
決如下：
    主  文
甲○○施用第一級毒品，累犯，處有期徒刑壹年貳月。
    事  實
一、緣甲○○前於民國89年間因施用毒品案件，經臺灣高雄地方
    法院（下稱高雄地院）以89年度毒聲字第3565號裁定送觀察
    、勒戒，因認有繼續施用毒品之傾向，經高雄地院以89年度
    毒聲字第4555號裁定令入戒治處所施以強制戒治，於強制戒
    治執行中，復經高雄地院以90年度毒聲字第90號裁定停止戒
    治，所餘戒治期間付保護管束，嗣經高雄地院以90年度毒聲
    字第1962號裁定撤銷停止戒治，於90年9 月23日強制戒治期
    滿執行完畢，並經臺灣高雄地方法院檢察署檢察官以90年度
    戒毒偵字第1150號為不起訴處分而確定在案；又於92年間因
    施用毒品案件，經臺灣臺南地方法院（下稱臺南地院）以92
    年度毒聲字第506 號裁定令入戒治處所施以強制戒治，嗣因
    毒品危害防制條例修正，於93年1 月9 日報結出所，該次施
    用毒品案件並經臺灣高等法院臺南分院以92年度上訴字第72
    8 號判決判處有期徒刑1 年確定，於94年3 月26日執行完畢
    ；再於95年間因施用毒品案件，經臺南地院以95年度訴字第
    1277號判決判處有期徒刑1 年2 月確定，嗣經臺南地院以96
    年度聲減字第131 號裁定減刑為有期徒刑7 月確定，於96年
    7 月16日執行完畢（以上於本案皆構成累犯）。詎其竟仍不
    知悔改，基於施用第一級毒品海洛因之犯意，於97年4 月6
    日晚上6 時許，在其位於桃園縣中壢市○○路○ 段16號3 樓
    309 室租屋處內，施用第一級毒品海洛因1 次。嗣於97年4
    月8 日晚上8 時40分許，在上址為警查獲。
二、案經桃園縣政府警察局龜山分局報請臺灣桃園地方法院檢察
    署檢察官偵查起訴。
    理  由
一、上揭犯罪事實，業據被告甲○○於偵查、本院審理時皆坦承
    不諱，且被告於97年4 月8 日某時為警採集之尿液，經送驗
    結果呈鴉片類陽性反應，此有台灣檢驗科技股份有限公司濫
    用藥物檢驗報告及桃園縣政府警察局龜山分局被採尿人尿液
    暨毒品真實姓名與編號對照表各1 紙在卷可稽，堪認被告前
    揭不利於己之自白確與事實相符，洵堪採為論罪科刑之依據
    。又按92年7 月9 日新修正之毒品危害防制條例刪除二犯及
    三犯之規定，一改修法前繁雜之處遇程序，僅將施用毒品者
    簡化區分為初犯、再犯，並認施用毒品者係屬病患性犯人，
    以觀察、勒戒戒除其身癮，並以強制戒治去除其心癮。經觀
    察、勒戒或強制戒治執行完畢釋放後，若係五年後再犯該條
    例第10條施用毒品罪者，與同條例第20條第1 項、第2 項關
    於「初犯」之處理方式相同，檢察官應先聲請法院裁定令被
    告入勒戒處所觀察、勒戒，並視有無繼續施用毒品傾向，決
    定應予釋放、為不起訴之處分，或應聲請法院裁定令入戒治
    處所強制戒治；若係五年內「再犯」同條例第10條施用毒品
    罪者，依同條例第23條第2 項規定，檢察官則應依法追訴。
    觀諸該條例第20條第3 項之修正理由：「觀察、勒戒或強制
    戒治五年後再犯者，顯見前所實施之觀察、勒戒或強制戒治
    已足以遮斷其施用毒品之癮，為期自新及協助其戒除毒癮，
    對此五年後再犯者，爰明定仍適用初犯之規定，先經觀察、
    勒戒、強制戒治之程序。」及同條例第23條第2 項之修正理
    由：「為配合簡化施用毒品犯之刑事處遇程序，並鑑於經觀
    察、勒戒或強制戒治執行完畢釋放後五年內再犯者，其再犯
    率甚高，原據以實施之觀察、勒戒及強制戒治既已無法收其
    實效，自應施以刑事處遇。」顯然如施用毒品者係前經觀察
    、勒戒或強制戒治等治療程序執行完畢五年後，始再施用毒
    品之「初犯」，因前所執行之觀察、勒戒或強制戒治已足收
    戒除毒癮之效，自應重新執行觀察、勒戒或強制戒治等治療
    程序，並於治療程序執行完畢後，由檢察官為不起訴處分，
    毋庸對之追訴處罰；反之，在「再犯」之情形，因其先前所
    為治療程序顯未能收戒斷毒癮之效，且考量施用毒品者之再
    犯率偏高，乃簡化其刑事處遇程序，而逕予追訴處罰，不再
    施以治療程序。參酌上開立法理由，修正毒品危害防制條例
    就施用毒品者，祇於「初犯」及「五年後再犯」二種情形，
    有其追訴條件之限制，即須於初犯經觀察、勒戒或強制戒治
    釋放後，五年內均無施用毒品之行為，始能認其前所實施之
    觀察、勒戒或強制戒治已足遮斷毒癮，而得於五年後再犯時
    ，再予適用初犯之規定，重行觀察、勒戒等程序。倘五年內
    已經再犯，被依法追訴處罰，縱其第三次（或第三次以上）
    施用毒品之時間在初犯釋放五年以後，即與「五年後再犯」
    之情形有別，且因已於「五年內再犯」，顯見其再犯率甚高
    ，原實施觀察、勒戒或強制戒治，已無法收其實效，而無五
    年戒斷期之存在，自無再經觀察、勒戒及強制戒治之必要，
    應由檢察官逕行起訴，始符新法修正之本旨（最高法院95年
    度台非字第59號、第65號判決意旨參照），查被告曾有事實
    欄一所載之施用毒品犯行，有臺灣高等法院被告前案紀錄表
    1 紙附卷可稽，其本件施用毒品犯行非屬「初犯」及「五年
    後再犯」之情形，依上開說明，自應逕予論罪科刑。綜上，
    本件事證明確，被告犯行堪以認定。
二、核被告所為，係犯毒品危害防制條例第10條第1 項之施用第
    一級毒品罪。被告施用第一級毒品前非法持有第一級毒品之
    低度行為，為施用第一級毒品之高度行為所吸收，不另論罪
    。又被告有如事實欄一所述之犯罪科刑及執行完畢紀錄，此
    有臺灣高等法院被告前案紀錄表在卷可按，被告受徒刑之執
    行完畢後，於5 年以內故意再犯本件有期徒刑以上之罪，為
    累犯，應依刑法第47條第1 項之規定加重其刑。爰審酌被告
    前已因施用毒品案件經觀察勒戒、強制戒治及刑之執行，本
    應徹底戒除毒癮，竟復施用第一級毒品海洛因之犯行，戕害
    己身，顯無悔改之意，惟念其犯後坦承犯行等一切情狀，量
    處如主文所示之刑。
據上論斷，應依刑事訴訟法第273條之1 第1 項、第299條第1 項
前段，毒品危害防制條例第10條第1 項，刑法第11條、第47條第
1 項，判決如主文。
本案經檢察官丁俊成到庭執行職務。
中    華    民    國    97    年    9     月    26    日
                    刑事庭    法  官  林靜梅
以上正本證明與原本無異。
如不服本判決，應於判決送達後10日內向本院提出上訴狀（應附
繕本），其未敘述上訴理由者，應於上訴期間屆滿後20日內補提
理由書狀於本院，上訴於臺灣高等法院。
                              書記官  林韡婷
中    華    民    國    97    年    9     月    26    日
本案論罪科刑法條：
毒品危害防制條例第10條
施用第一級毒品者，處 6 月以上 5 年以下有期徒刑。
施用第二級毒品者，處 3 年以下有期徒刑。


司法院資訊處製作；財團法人民間司法改革基金會備份。
